【裁判字號】    88,中簡上,341
【裁判日期】    890128
【裁判案由】    違反就業服務法
【裁判全文】
台灣台中地方法院刑事判決                      八十八年度中簡上字第三四一號
    上  訴  人
    即  被  告  昆祐工業有限公司  設台中縣大里市○○路二二一巷四三號
    兼  代表人  乙○○
    上  訴  人
    即  被  告  甲○○
    共      同
    選任辯護人  陳守章
右上訴人即被告等因違反就業服務法案件，不服本院台中簡易庭中華民國八十八年七
月三十一日八十八年度中簡字第一三八五號第一審刑事簡易判決（聲請簡易判決處刑
案號：台灣台中地方法院檢察署八十八年度偵字第四八九六、一二二四○號），提起
上訴，本院管轄第二審之合議庭判決如左：
    主      文
原判決關於昆祐工業有限公司、乙○○部分撤銷。
昆祐工業有限公司其代表人因執行業務，違反雇主不得未經許可留用他人所申請聘僱
之外國人之規定，其留用人數為二人以上，科罰金新台幣伍萬元。
乙○○法人之代表人，因執行業務，違反雇主不得未經許可留用他人所申請聘僱之外
國人之規定，其留用人數為二人以上，科罰金新台幣伍萬元，如易服勞役以銀元參佰
元（即新台幣玖佰元）折算壹日。
其餘上訴部分駁回。
    事      實
一、昆祐工業有限公司（下稱昆祐公司，設台中縣大里市○○路二二一巷四三號）係
    雇主，乙○○為該公司之代表人，其因執行業務，明知雇主不得未經許可留用他
    人所申請聘僱之外國人，竟自民國八十八年一月初某日起，未經申請許可，留用
    其本人所聘僱擔任家庭幫傭之菲律賓籍PEREZ ROGELIOO及其兄亦為昆祐公司股東
    之甲○○所聘僱擔任家庭幫傭之印尼籍AGUS MUNAKIR等二人，在台中縣大里市○
    ○路二二一巷四三號，為昆祐公司從事鐵器研磨之工作。嗣八十八年一月二十日
    十六時許，在上址為警當場查獲。
二、案經苗栗縣警察局大湖分局報請（乙○○、甲○○部分）台灣台中地方法院檢察
    署檢察官及該署檢察官自動檢舉（昆祐公司部分）偵查並聲請簡易判決處刑。
    理      由
一、訊據上訴人即被告（下稱被告）乙○○矢口否認犯行，辯稱：該二名外籍勞工均
    係在家幫傭，因住家與昆祐公司之工廠同址，故有在住家及工廠內打掃，惟未使
    之在昆祐公司從事鐵器研磨之工作云云。經查：右揭事實，業據被告乙○○於偵
    查中坦承：「我僱的菲律賓籍幫傭是自八十八年一月初起到昆祐公司工廠內，從
    事研磨鐵器的工作」等語；被告甲○○於偵查亦供認：「我原是合法申請印尼的
    家庭幫傭，自八十八年一月間起，才轉到昆祐公司從事鐵器研磨工作」等語明確
    ，核與PEREZ ROGELIOO及AGUS MUNAKIR等二人在警訊中陳稱確均在昆祐公司之工
    廠內從事研磨工作等情相符，復有行政院勞工委員會函暨聘僱外國人名冊二件在
    卷可憑，足見PEREZ ROGELIOO及AGUS MUNAKIR等二人並非僅單純擔任家庭幫僱打
    掃而已，被告乙○○、甲○○有使該二外國人至昆祐公司從事鐵器研磨之工作，
    灼然甚明。雖被告乙○○於本院調查時否認其曾在偵查中坦承犯行，然經本院當
    庭勘驗檢察官訊問被告二人之錄音帶，其內容與偵查中之訊問筆錄所載相符，業
    據載明筆錄可稽，是被告乙○○翻異前詞，意在卸責，委無可取，本件被告等違
    反就業服務法之罪證已甚明確，渠犯行均堪認定。
二按雇主不得未經許可留用他人所申請聘僱之外國人，就業服務法第五十三條第三
    款定有明文，被告昆祐公司未經許可留用乙○○、甲○○所申請聘僱之外國人
    PEREZ ROGELIOO及AGUS MUNAKIR，被告乙○○為該公司之代表人，因執行業務，
    違反上開規定，其所留用之人數為二人，是核被告昆祐公司、乙○○所為，均係
    犯同法第五十八條第二項、第一項後段之罪。又雇主不得以本人名義聘僱外國人
    為他人工作，就業服務法第五十三條第二款亦有明文，被告乙○○、甲○○使其
    所申請聘僱之外國人PEREZ ROGELIOO、AGUS MUNAKIR各一人，為昆祐公司公司工
    作，核其所為，均係犯同法第五十八條第一項前段之罪。本件被告昆祐公司僅係
    未經許可留用乙○○、甲○○所合法聘僱之外國人，並非自行聘僱，此由被告乙
    ○○、甲○○均供承PEREZ ROGELIOO、AGUS MUNAKIR之薪資仍由渠等支付即明，
    公訴意旨認被告昆祐公司、乙○○係違反就業服務法第五十三條第一款之規定，
    尚有未洽，惟所論罪科刑之法條均係同法第五十八條，毋庸變更其起訴法條。被
    告乙○○所犯上開二罪，係一行為觸犯數罪名，屬想像競合犯，應從一重依就業
    服務法第五十八條第二項、第一項後段之罪處斷。原審就被告甲○○部分，認犯
    罪事證明確，適用刑事訴訟法第四百四十九條第一項、第四百五十四條第二項、
    就業服務法第五十八條第一項前段、第五十三條第二款，刑法第十一條前段、第
    四十二條第二項、罰金罰鍰提高標準條例第二條等規定，量處被告甲○○罰金新
    台幣三萬元，並諭知易服勞役之折算標準，經核其認事用法俱無不合，量刑亦稱
    妥適，被告甲○○上訴意旨否認犯罪，空言指摘原判決不當，並無可取，其上訴
    為無理由，應予駁回。原審就被告昆祐公司、乙○○部分予以論罪科刑，固非無
    見，惟查昆祐公司僅屬未經許可「留用」乙○○、甲○○所合法聘僱之外國人，
    並非自行聘僱，業如前述，原判決認係「僱用」他人所申請聘僱之外國人，尚有
    未洽。被告昆祐公司、乙○○上訴意旨否認犯罪，空言指摘原判決不當，固無可
    取，但原判決既有前述可議之處，此部分即屬無可維持，應由本院撤銷改判。爰
    審酌被告昆祐公司、乙○○犯罪之動機、手段、為圖一時方便而損害主管機關對
    外國人聘僱之管理及犯後態度等一切情狀，各量處罰金新台幣五萬元，被告乙○
    ○部分並諭知易服勞役之折算標準，以示懲儆。
三、被告甲○○於本院審判期日經合法傳喚，無正當之理由不到庭，爰不待其陳述，
    逕行判決。
四據上論斷，應依刑事訴訟法第四百五十五條之一第一項、第三項、第三百六十九
    條第一項前段、第三百六十八條、第三百六十四條、第三百七十一條、第二百九
    十九條一項前段，就業服務法第五十八條、第五十三條第二款、第三款，刑法第
    十一條前段、第五十五條、第四十二條第二項，罰金罰鍰提高標準條例第二條，
    判決如主文。
本案經檢察官許睦坪到庭執行職務。
中      華      民      國    八十九    年      一      月    二十八    日
                                  台灣台中地方法院刑事第七庭
                                      審判長法  官 翁  芳  靜
                                            法  官 陳  得  利
                                            法  官 張  恩  賜
右正本證明與原本無異。
本件不得上訴。
                    書記官
中      華      民      國    八十九    年      一      月    二十九    日
附錄論罪科刑之法條︰
就業服務法第五十八條︰
違反第五十三條第一款、第二款或第三款規定，其聘僱或留用人數為一人者，處六月
以下有期徒刑、拘役或科或併科新台幣九萬元以下罰金；其聘僱或留用人數為二人以
上者，處三年以下有期徒刑、拘役或科或併科新台幣三十萬元以下罰金。
法人之代表人、法人或自然人之代理人、受僱人或其他從業人員，因執行業務犯前項
之罪者，除處罰其行為人外，對該法人或自然人亦科以前項之罰金。
就業服務法第五十三條︰雇主不得有左列行為︰
  二、以本人名義聘僱外國人為他人工作。
  三未經許可聘僱或留用他人所申請聘僱之外國人。


司法院資訊處製作；財團法人民間司法改革基金會備份。
